【裁判字號】    98,非抗,24
【裁判日期】    980629
【裁判案由】    拍賣抵押物
【裁判全文】
臺灣高等法院民事裁定                  98年度非抗字第24號
抗  告  人  甲○○
上列抗告人因與相對人國泰世華商業銀行股份有限公司間拍賣抵
押物事件，對於中華民國98年2月18日臺灣士林地方法院97年度
抗字第249號所為裁定提起抗告，本院裁定如下：
    主  文
抗告駁回。
抗告程序費用由抗告人負擔。
    理  由
一、抗告意旨略以：相對人請求拍賣抵押物，實係對第三人吳麗
    卿行使債權，然第三人吳麗卿已就其所負債務聲請清算及保
    全處分，自應受消費者債務清理條例之規範，不因第三人吳
    麗卿於民國95年12月27日將不動產移轉登記予伊，或第三人
    吳麗卿並非不動產之所有權人而異，原裁定悖離消費者債務
    清理條例之制度目的，未俟原法院審理消費者債務清理條例
    清算及保全聲請結果，即逕准為抵押物裁定拍賣，有違消費
    者債務清理條例第1條及第19條之規定，有適用法規顯有錯
    誤之情事，且本件所涉法律見解具有原則上重要性，符合抗
    告之要件應予許可，原裁定不予許可應有違誤，為此提起本
    件抗告，請求廢棄原裁定。
二、按「對於抗告法院之裁定再為抗告，僅得以其適用法規顯有
    錯誤為理由，並經原法院之許可者為限。前項許可，以原裁
    定所涉及之法律見解具有原則上重要性者為限」，非訟事件
    法第45條第3、4項定有明文。又依同條第5項準用民事訴訟
    法第436條之3第3項規定，「抗告，為裁判之原法院認為應
    行許可者，應添具意見書，敘明合於前項規定之理由，逕將
    卷宗送最高法院；認為不應許可者，應以裁定駁回其抗告」
    。所謂適用法規顯有錯誤，係指原裁定就其取捨證據所確定
    之事實適用法規顯有錯誤而言，不包括認定事實不當之情形
    在內。又所謂具有原則上之重要性，係指訴訟事件所涉及之
    法律見解意義重大，而有闡釋之必要而言。
三、經查，相對人主張第三人吳麗卿於93年12月13日以其所有如
    原聲請法院所為裁定附表所示之不動產（下稱系爭不動產）
    ，為擔保對相對人所負一切債務之清償責任，而設定新台幣
    （下同）213萬元之最高限額抵押權，嗣吳麗卿於95年12月2
    7日將系爭不動產應有部分以買賣為原因移轉登記與抗告人
    。嗣吳麗卿自97年5月8日起即未依約繳納本息，尚欠相對人
    本金共計159萬2532元及利息、違約金未為清償，相對人乃
    向原法院聲請准許拍賣抵押物以資受償，並提出他項權利證
    明書、抵押權設定契約書、土地及建物登記謄本、貸款契約
    書、存證信函、掛號郵件收件回執、信用卡申請書、臺灣臺
    北地方法院簡易民事判決暨其確定證明書等件為證，經原法
    院於97年10月28日以97年度拍字第897號裁定准許拍賣抵押
    物。抗告人雖提起抗告，經原法院於97年12月18日以97年度
    抗字第249號裁定駁回。抗告意旨雖以本件相對人實質上仍
    係對吳麗卿行使權利，而吳麗卿業已依消費者債務清理法聲
    請清算及保全處分，則相對人亦應受拘束云云。惟抗告人雖
    自吳麗卿受讓抵押不動產，依民法第867條但書規定，相對
    人之抵押權仍不受影響。且其抵押物於相對人聲請拍賣抵押
    物時既已為抗告人所有，不復為吳麗卿之財產，而相對人復
    係對抗告人行使其抵押權，並非請求吳麗卿清償債務，自與
    吳麗卿是否業經依消費者債務清償法聲請清算及保全處分，
    均屬無涉。抗告意旨指稱相對人聲請拍賣抵押物，有違消費
    者債務清理法所定協商之精神及債權人公平受償原則云云，
    顯非可採。從而，原法院維持准許相對人聲請拍賣抵押物之
    原裁定，駁回抗告人之抗告，並無適用法規顯有錯誤之情形
    。而抗告人所為再抗告，仍然主張相對人應受吳麗卿聲請清
    算及保全處分之拘束，原法院認為其所涉及之法律問題並無
    原則上重要性，因而駁回再抗告，經核於法並無違誤。本件
    抗告意旨仍執陳詞指摘原裁定不當，求予廢棄，為無理由，
    應予駁回。
四、據上論結，本件抗告為無理由，裁定如主文。
中    華    民    國    98    年    6     月    29    日
                  民事第十四庭
                        審判長法  官  張  蘭
                              法  官  鄭純惠
                              法  官  黃麟倫
正本係照原本作成。
中    華    民    國    98    年    6     月    29    日
                              書記官  王敬端


司法院資訊處製作；財團法人民間司法改革基金會備份。
